臺灣苗栗地方法院民事判決　　　　　 96年度訴字第255號
原　　　告　甲○○
　　　　　　　　　　　　7樓
被　　　告　乙○○
 　　　　　　　　　　　　3號.
兼　　　上
訴訟代理人　丙○○
　　　　　　　　　　　　巷7號.
上列被告因妨害婚姻案件，原告提起附帶民事訴訟請求損害賠償
（95年度附民字第68號），經本院刑事庭裁定移送前來，本院於
民國96年7 月20日言詞辯論終結，判決如下：
    主  文
被告應連帶給付原告新臺幣伍拾萬元，及自民國九十五年九月二
日起至清償日止，按週年利率百分之五計算之利息。
原告其餘之訴駁回。
訴訟費用由被告連帶負擔十分之三；餘由原告負擔。
本判決原告勝訴部分得假執行；但被告如以新臺幣伍拾萬元為原
告預供擔保，得免為假執行。
原告其餘假執行之聲請駁回。
    事實及理由
一、原告起訴主張：
  (一)原告與被告丙○○於民國81年11月12日結婚，婚後育有子女
    蕭百妍、蕭于倫2 人。詎自92年起丙○○即對原告日漸冷淡
    ，93年間更數度要求與原告離婚，原告不堪此折磨，遂辭去
    北部著名大賣場高階主管職務，返回高雄娘家；94年間原告
    始輾轉自友人處聽聞被告2 人於93年3 月間即有外遇行為，
    並已產下1 子，嗣經原告追查後，始知悉被告2 人之通姦犯
    行。從而，被告乙○○既明知丙○○為有配偶之人，渠等竟
    自93年3 月間起發生相、通姦行為，而經原告提起告訴，被
    告2 人之上開犯行，並經本院刑事庭95年度易字第707 號判
    處罪刑在案。原告遭此打擊，內心深感痛苦。被告2 人之行
    為，實已構成以違背善良風俗之方法加損害於原告之共同侵
    權行為，且不法侵害原告基於配偶關係之身分法益情節重大
    。爰依共同侵權行為之法律關係，請求被告2 人應連帶給付
    原告新臺幣（下同）2,000,000 元，及自附帶民事起訴狀繕
    本送達被告之翌日起至清償日止，按週年利率5%計算之法定
    遲延利息。
  (二)並聲明：(1)被告應連帶給付原告2,000,000 元，及自附帶民
    事起訴狀繕本送達被告之翌日起至清償日止，按週年利率5%
    計算之利息。(2)願供擔保請准宣告假執行。
二、被告則以下列各詞置辯：
  (一)丙○○與原告原本感情和睦恩愛，然因原告個性重事業輕家
    庭，位居著名賣場高階主管後，個性遷變暴戾，得知公婆及
    丙○○之祖母身患難癒之疾後竟不加聞問，更喝令丙○○為
    其熬夜處理賣場之電腦作業，自己則在客廳抽煙、喝咖啡、
    看蘋果日報及暴力電視影集；此外原告更未顧及丙○○之感
    受，讓原告之家人住進兩造家中，嚴重影響兩人之婚姻生活
    ，且性生活方面亦冷落丙○○，致丙○○精神陷於憂鬱沮喪
    ，屢次規勸，原告均置若罔聞。嗣原告於94年1 月2 日離家
    出走，並將丙○○之衣服裝箱捐給慈濟，見此丙○○實已心
    灰意冷。
  (二)原告對於被告2 人通姦及相姦之事早已知悉，其提起告訴已
    逾告訴期間，且原告亦已宥恕，該刑事案件雖經本院刑事庭
    判決被告有罪，惟被告已依法提起上訴，目前在臺灣高等法
    院審理中，應請俟上開刑事案件第二審審理完結後，再為本
    件之審理。
  (三)原告在臺灣高雄地方法院業已提起離婚之反訴，並請求丙○○就通姦行為賠償原告1,000,000 元，該訴訟之事實理由與
    本件同一，原告就同一事件先後提起二訴，有違一事不再理
    之原則。
  (四)被告尚須扶養被告2 人所生之子女，原告於前述離婚反訴中
    ，亦請求丙○○應給付每月20,000元之扶養費；而被告家中
    尚有年邁之父母、祖母須待被告丙○○扶養，實難負擔本件
    鉅額之請求。
  (五)並聲明：(1)原告之訴駁回。(2)如受不利之判決，願供擔保請
    准免為假執行。
三、查原告主張被告2 人自93年3 月間起有通姦及相姦之行為，
    被告乙○○並因此於94年5 月14日產下1 女之情，為被告2
    人所不爭執，自堪信為真實。惟原告請求被告2 人連帶賠償
    上開通姦及相姦行為所致原告非財產上之損害賠償一節，則
    為被告所否認，並以原告於93年10月間，即已知悉渠等通姦
    及相姦之事實，至94年11月14日始具狀告訴，已逾6 個月之
    告訴期間；又原告之前曾給被告丙○○「真誠表白」書信，
    亦見其已宥恕被告2 人之行為，自不得再提出告訴等語，資
    為抗辯。經查：
  (一)關於原告提出告訴之時間，是否逾越6 個月之法定告訴期間
    乙節：
    (1)刑事訴訟法第216 條第1 項規定（即現行刑事訴訟法第23
      7 條第1 項），告訴乃論之罪，應自知悉犯人之時起，於
      6 個月內為之，所稱知悉，係指確知犯人之犯罪行為而言
      ，如初意疑其有此犯行，而未得確實證據，及發見確實證
      據，始行告訴，則不得以告訴人前此之遲疑，未經申告，
      遂謂告訴為逾越法定期間，最高法院28年上字第919 號判
      例意旨參照。若因事涉曖昧尚待證實，則在告訴人主觀上
      ，尚未確信其人為犯罪，即難謂為已知悉，因之告訴期限
      ，自不進行，司法院23年1 月24日院字第1023號解釋意旨
      參照。又告訴乃論之罪，其犯罪行為有連續或繼續之狀態
      者，其6 個月之告訴期間，應自得為告訴之人，知悉犯人
      最後1 次行為或行為終了之時起算，司法院大法官會議釋
      字第108 號解釋意旨參照。
    (2)查依原告於本院刑事庭審理時結證稱：「我其中1 個員工
      看到他（指丙○○）和乙○○一起去辦頂好的信用卡，非
      常親密，這是在93年間的事情，我詢問他，他當然是否認
      」、「（你何時詢問他？）在93年底左右，我也是在慢慢
      觀察」、「（你懷疑有第三者，但是你當時能夠確定他們
      有發生性行為嗎？）我不確定，‧‧我問他，他也說沒有
      」、「（你發這封簡訊的時候，知道你先生和乙○○發生
      性行為嗎？）我不能確定，我都是聽到的」、「（你懷疑
      外遇，能夠確定知道他們兩人有發生性行為嗎？）不能確
      定」、「（你有抓過他們兩人當場在床上嗎？）沒有」、
      「（他有承認過『外遇』嗎？）沒有」等語（見95易707
      卷第82、83、85、86、87頁）。佐以被告丙○○於偵查中
      供承：「（你有對甲○○很明確說，你何時與乙○○發生
      性行為？）沒有。我只是告訴他我確實有與乙○○在一起
      交往」、「甲○○是否從未自你處知道你與乙○○通姦？
      ）他不知道」、「（你的意思是說甲○○於94年5 月林沁
      芝出生後，才明確知道你與乙○○有通姦事實？）對。他
      只是聽聞我與乙○○交往，心裡有懷疑而已」等語（見95
      偵2274卷第5 、6 頁），於本院刑事庭審理時供稱：「她
      （指原告）那時候還不知道通姦的事情，但她知道我在與
      乙○○交往」等語（見95易707 卷第93頁）；及被告乙○○於本院刑事庭審理時供述：「（妳之前有看過告訴人嗎
      ？）沒有。（被告之後才看過告訴人？）對」等語（見95
      易707 卷第95頁），則被告丙○○既自承未告訴原告通姦
      之事，參以原告未曾捉姦，更未曾與被告乙○○見過面，
      堪認原告於93年間，僅係聽聞被告2 人交往之事而有所懷
      疑，惟其主觀上並不確知被告2 人有發生性行為之通姦及
      相姦事實。
    (3)次按，觀之原告於94年11月14日提出之刑事告訴狀，記載
      ：「‧‧94年8 月間，告訴人之友人林得告知說‧‧數日
      之前在台北天道佛堂赫然看見乙○○抱著1 個剛滿月之女
      嬰與丙○○一同到該佛堂舉行祈福儀式，‧‧並請求向醫
      療單位調取乙○○所生嬰兒之血片樣本，做DNA 血緣鑑定
      ，與被告丙○○比對親子關係」等語，核與被告乙○○於
      本院刑事庭審理時供稱：伊於94年8 月間，確曾帶其所生
      之女前往佛堂祈福（見95易707 卷第96頁），所述之時、
      事吻合，可信為真實。而由原告併要求為血緣鑑定以觀，
      更足徵原告先前確實無法確認被告2 人是否通姦，而係直
      至聽聞被告乙○○懷孕生女，始知悉被告2 人應有通姦及
      相姦之行為，主觀上方確信被告2 人犯罪。
    (4)實則，由被告丙○○於94年間即已向臺灣高雄地方法院對
      原告提出離婚之訴訟（案號94年度婚字第1655號），亟欲
      與原告解消婚姻關係，並於95年5 月8 日認領其與被告乙○○所生之女林沁芝為三女（見本院卷第77頁戶籍謄本）
      ；而原告提出之附帶民事起訴狀繕本，經本院向被告乙○○之戶籍所在地送達後，由郵政機關改送至被告丙○○之
      住所，並由署名「公公」之丙○○之父蕭俊良代收（見95
      簡附民42卷第13頁送達證書），本事件之開庭通知書經向
      被告乙○○之戶籍所在地送達後，同樣亦由郵政機關改送
      至被告丙○○之住所（見本院卷第71頁），益見被告2 人
      應有同居一處共同生活之事實，則其通、相姦行為持續迄
      今，自難認原告之告訴已逾告訴期間。是被告辯稱原告於
      93年10月間即已知悉渠等通、相姦之事實云云，不足採信
      。
    (5)被告丙○○雖提出原告於93年10月24日（丙○○誤為22日
      ）所發送之簡訊及譯文為證（見95易707 卷第37至39頁、
      第21頁），該簡訊內容載有：「‧‧當你一開始於乙○○
      展開多年外遇時，你對家庭就已不忠‧‧」等字句，主張
      原告於該時已知悉被告2 人通、相姦之事實云云。惟查，
      被告2 人係自93年3 月起始發生性行為，已如前述，則自
      該時起至93年10月24日上開簡訊發送之日止，僅半年多，
      與原告於上開簡訊所稱被告2 人已有多年外遇云云，實有
      出入，足見該簡訊應係原告所為憤怒、怨懟、責難之語，
      原告發此簡訊時，應尚在懷疑臆測階段。況原告於上開簡
      訊中，亦未提及知悉或發現被告2 人通姦及相姦之事實，
      自難僅以上開簡訊內容，即認原告於93年10月23日即已知
      悉被告2 人之上開犯行。
    (6)被告丙○○又提出原告於94年4 月29日所發送之簡訊及譯
      文（見95易707 卷第39頁下方及背面、第22頁），該簡訊
      內容載有：「‧‧我真心希望你的新家庭幸福‧‧只希望
      你還能照顧我們一點，好嗎‧‧」等字句，主張原告於該
      時亦已知悉被告2 人之通、相姦事實云云。惟查，前揭用
      語有可能係原告祝福丙○○與「交往中」之乙○○新家庭
      美滿之意，亦有可能係怨嘆薄情刻意刺激，希望丙○○據
      實以告之用詞，均難僅以該用語即遽認彼時原告已知悉被
      告2 人有通、相姦之行為。又由上開用語亦不足以認定原
      告有明確表示對被告2 人行為不予追究之表示。是被告辯
      稱原告提起告訴已逾告訴期間，且原告已宥恕被告2 人之
      通、相姦行為云云，洵非可採。
    (7)綜上各節，原告既於94年8 月間，始確知被告2 人有通姦
      及相姦之犯行，則其於94年11月14日具狀向臺灣苗栗地方
      法院檢察署提出告訴（見94交查195 卷第1 頁），並未逾
      6 個月之法定告訴期間。被告辯稱原告提出之刑事告訴已
      逾6 個月之法定告訴期間，不足憑採。
  (二)關於原告是否宥恕被告2 人乙節：
    被告丙○○於本院刑事庭提出原告於93年8 月19日書寫之「
    真誠表白書信」（見95易707 卷第109 頁），辯稱由該書信
    內容即知原告已諒解被告云云。惟觀之該書信內容載：「原
    本對婚姻從肯定到婚姻出問題，或許是彼此不瞭解，不肯定
    ，我這幾個月來的感觸，感受到--你（指丙○○）依然深深
    愛著我（指原告），關心著我，但並非深信我的人品，彼此
    都不相信對方，信賴對方，或許你也得不到自己的信賴，這
    樣的心態，所帶來的壓迫感，正阻礙著目前的婚姻，你不太
    喜歡回家的原因也是你心中那無形的壓力，你不坦白講出來
    ，釋放出來‧‧讓我們今晚心平氣和談我們的未來‧‧」等
    字句，乃原告就其與被告丙○○間之婚姻生活摩擦所為之溝
    通，並無隻字片語提及縱容或宥恕被告2 人之通、相姦行為
    。是被告辯稱原告已經宥恕被告2 人云云，不足為取。
四、按故意以背於善良風俗之方法，加損害於他人者，負損害賠
    償責任。數人共同不法侵害他人之權利者，連帶負損害賠償
    責任。不法侵害他人之身體、健康、名譽、自由、信用、隱
    私、貞操，或不法侵害其他人格法益而情節重大者，被害人
    雖非財產上之損害，亦得請求賠償相當之金額。此項規定，
    於不法侵害他人基於父、母、子、女或配偶關係之身分法益
    而情節重大者，準用之，民法第184 條第1項 後段、第185
    條第1 項前段及第195 條第1 、3 項分別定有明文。又依社
    會一般觀念，如明知為有婦之夫而與之通姦，不得謂非有以
    違背善良風俗之方法，加損害於他人之故意；而通姦之足以
    破壞夫妻間之共同生活而非法之所許，此從公序良俗之觀點
    可得斷言，對於配偶之他方應構成共同侵權行為；且配偶間
    因婚姻契約而互負誠實之義務，配偶之一方行為不誠實，破
    壞共同生活之圓滿安全及幸福者，即為違反婚姻契約之義務
    ，而侵害他方之權利，最高法院41年台上字第278 號、55年
    台上字第2053號判例參照。本件被告2 人有通姦及相姦之行
    為，且原告提起妨害婚姻之告訴，並未逾6 個月之告訴期間
    ，原告亦未宥恕被告2 人之情，俱如前述，是以被告2 人刑
    事部份既屬有罪，則原告提起刑事附帶民事訴訟請求被告2
    人連帶賠償非財產上之損害，於法即無不合。被告辯稱本件
    刑事部份應為不受理之判決，原告提起之附帶民事訴訟已失
    所依附，應予駁回云云，委屬無據，非可採信。
五、原告固於臺灣高雄地方法院94年度婚字第1655號離婚等事件
    中，提起反訴請求被告丙○○賠償1,000,000 元，此有被告
    提出之該案民事追加聲明狀在卷可憑。惟查，原告請求上開
    賠償之請求權基礎，係依民法第1056條第1 、2 項規定，請
    求被告丙○○賠償因判決離婚所受之財產上及非財產上之損
    害，而本件原告則係主張被告2 人之通、相姦行為所致原告
    非財產上之損害，依侵權行為之法律關係而為請求，二者請
    求權基礎不同，顯非同一事件，原告提起本訴，自無違反一
    事不再理之原則。被告所辯，並非可採。
六、次按，以受有精神上之痛苦，而請求慰藉金之賠償，其核給
    之標準，須斟酌雙方之身分、資力與加害程度及其他各種情
    形核定相當之數額。所謂「相當」，應以實際加害情形與其
    名譽影響是否重大及被害人之身分、地位與加害人之經濟情
    況等關係定之，最高法院86年度台上字第3537號判決意旨可
    參。查原告為企管碩士，事發時為頂好商場之採購經理，每
    月收入約6 、7 萬元，名下有土地、房屋；被告丙○○為企
    管碩士，任職新亞建設公司工地副主任，每月收入約7 、8
    萬元，名下原有多筆土地，惟均已於96 年6月間出賣；暨原
    告與被告丙○○目前仍為夫妻關係，渠等所生2 女目前與原
    告共同生活，惟渠等之離婚及監護權訴訟，目前仍在臺灣高
    雄地方法院94年度婚字第1655號審理中；被告乙○○大學肄
    業，其與被告丙○○業已生有1 女，為兩造所自陳，並有本
    院依職權查詢之稅務電子閘門財產調件明細表附卷可考。本
    院審酌兩造上開身分、資力，及被告2 人所為侵權行為之加
    害程度等一切情狀，認原告請求之精神慰撫金以500,000 元
    為適當，其逾此範圍之請求，即屬無據，應予駁回。
七、綜上所述，原告本於侵權行為之法律關係，請求被告連帶給
    付500,000 元，及自附帶民事起訴狀繕本送達被告之翌日即
    95年9 月2 日起至清償日止，按週年利率5%計算之法定遲延
    利息，為有理由，應予准許，其逾此部分之請求，核屬無據
    ，應予駁回。
八、本判決原告勝訴部分，係所命給付之金額未逾500,000 元之
    判決，應依民事訴訟法第389 條第1 項第5 款規定，依職權
    宣告假執行。至原告敗訴部分，其假執行之聲請已失所依附
    ，應併予駁回之。又被告陳明願供擔保請准免為假執行，經
    核與規定相符，爰酌定相當之擔保金額准許之。
九、本件事證已臻明確，兩造其餘主張陳述及舉證，核與判決結
    果不生影響，爰不予一一論述，併此敘明。
十、訴訟費用負擔之依據：民事訴訟法第79條、第85條第2 項。
中　　華　　民　　國　　96　　年　　8 　　月　　3 　　日
                  民事庭法　官　黃佩韻
以上正本係照原本作成。
如不服本判決，應於判決送達後20日內向本院提出上訴狀（須附
繕本）。
                        書記官  洪逢春
中　　華　　民　　國　　96　　年　　8 　　月　　3 　　日
